臺灣高等法院臺中分院民事判決
110年度上易字第187號
上  訴  人  李紐青
訴訟代理人  林亮宇律師
複 代 理人  李秉謙律師
被 上 訴人  林惠卿
上列當事人間請求清償必要費用事件，上訴人對於中華民國110
年1月15日臺灣臺中地方法院108年度訴字第1945號第一審判決提
起上訴，本院於110年8月25日言詞辯論終結，判決如下：
    主  文
上訴駁回。
第二審訴訟費用由上訴人負擔。
    事實及理由
一、被上訴人主張：兩造於民國105年5月29日簽訂同意書（下稱
    系爭同意書），約定將上訴人所有坐落於臺中市○區○○○○段0
    00地號、1101地號土地及門牌號碼臺中市○區○○街000號、臺
    中市○區○○街000巷0弄0號之建物（下稱系爭房屋，與土地合
    稱系爭房地）交由伊於買賣價金新臺幣（下同）700萬元加
    裝潢成本約150萬元，共計不超過850萬元範圍內，負責出資
    修繕裝潢，並委由伊代為銷售系爭房地，不得再委任其他人
    ，如違背約定，同意賠償伊違約金100萬元。並約定出售系
    爭房地所得價金，扣除伊之裝修支出成本及上訴人購屋成本
    700萬元後，剩餘款項由兩造均分。伊整修合計花費110萬6,
    864元（明細詳如原審附表，下稱附表）。兩造復與台慶不
    動產訂立委託銷售期間自105年8月11日起至105年12月30日
    止之一般委託銷售契約書，嗣委託期間屆滿上訴人未經伊同
    意仍繼續委託台慶不動產出售房地，並將系爭房屋出租他人
    ，致系爭房地銷售更為困難，更於108年6月4日以存證信函
    終止委任契約（即系爭同意書），致被上訴人受有損害，爰
    依民法第546條第1項、549條第2項但書及第179條後段等規
    定，請求擇一為被上訴人勝訴之判決，並聲明：上訴人應給
    付被上訴人110萬6,864元及自起訴狀繕本送達翌日起至清償
    日止，按年息百分之5計算之利息。（原審判命上訴人如數
    給付，上訴人聲明不服，提起上訴）。並答辯聲明：上訴駁
    回。
二、上訴人則以：兩造所簽立之同意書關於房屋修繕部分之法律
    關係係承攬契約而非委任契約；且被上訴人並未將系爭房屋
    修繕至得以銷售之程度，復未將房屋出售，故被上訴人不得
    請求承攬報酬；又縱被上訴人得請求承攬報酬，然被上訴人
    遲至108年6月間方起訴請求上訴人給付承攬報酬，顯已逾2
    年時效；被上訴人並未舉證本件符合民法第546條第1項、54
    9條第2項之規定云云，資為抗辯。並上訴聲明：㈠原判決廢
    棄。㈡被上訴人在第一審之訴及假執行之聲請均駁回。
三、兩造下列事項不為爭執（見原審卷第180頁反面至181頁、第
    199頁；本院卷第56至57頁），並有相關證據在卷可參，且
    經本院調閱本院108年度上易字第4號及臺灣臺中地方法院(
    下稱臺中地院）106年度訴字第1960號卷宗，查核屬實，自
    得採為判斷之基礎。
  ㈠兩造於105年5月29日簽立系爭同意書（見原證1，原審卷一第
    11頁），其真意為上訴人將系爭房地交由被上訴人於150萬
    元金額範圍內負責出資修繕裝潢後，並委託被上訴人銷售該
    房地。且雙方並同意出售系爭房地所得價金，扣除上訴人之
    購屋成本700萬元及被上訴人實際支出之裝修金額（不逾150
    萬元範圍）後，所餘獲利款項由兩造均分各半。
  ㈡上訴人於108年6月4日委任真亮法律事務所以（108）亮律字
    第000000000號律師函（原審卷一第19頁）依民法第549條之
    規定片面終止兩造委任契約（同意書），被上訴人於108年6
    月5日收受該存證信函暨上開律師函，兩造間系爭委任契約
    業因上訴人片面終止而消滅。
  ㈢系爭房地已於108年9月21日由上訴人出售予訴外人謝○○，且
    該買賣契約記載買賣價金為810萬元。
  ㈣被上訴人所提出之系爭房屋裝潢費用單據加總為110萬6,864
　　元（詳見原證4，原審卷一第20-33頁）。
四、兩造爭執事項為㈠就兩造所簽立系爭同意書關於系爭房屋修
    繕部分法律關係，究係承攬抑或委任？㈡系爭房地出售後，
    被上訴人依據系爭同意書向上訴人請求給付系爭房地之裝潢
    修繕費用110萬6,864元，有無理由？就爭執事項所為之判斷
    析述如下：
  ㈠兩造所簽立系爭同意書關於系爭房屋修繕部分為委任關係：
  ⒈按稱委任者，謂當事人約定，一方委託他方處理事務，他方
    允為處理之契約。又稱承攬者，謂當事人約定，一方為他方
    完成一定之工作，他方俟工作完成，給付報酬之契約。民法
    第528 條、第490條第1項分別定有明文。至於所謂處理事務
    ，凡適於債之客體之一切事項均屬之，如委任代為辦理土地
    出售、移轉或合建或委託代為銷售房屋（最高法院88年度台
    上字第1455號及同院85年度台上字第2702號判決要旨參照）
    。即委任契約僅須「處理事務」，承攬則須「完成一定工作
    」。又按解釋意思表示，應探求當事人之真意，不得拘泥於
    所用之辭句。民法第98條定有明文。且契約應以當事人立約
    當時之真意為準，而真意何在，又應以過去事實及其他一切
    證據資料為斷定之標準，不能拘泥文字致失真意（最高法院
    19年上字第453號裁判意旨可資參照）。
  ⒉經查，兩造簽立之系爭同意書（見原審卷一第10頁），其真
    意為上訴人將系爭房地交由被上訴人於150萬元金額範圍內
    負責出資修繕裝潢後，並委託被上訴人銷售該房地。雙方並
    同意出售系爭房地所得價金，扣除上訴人之購屋成本700萬
    元及被上訴人實際支出之裝修金額（不逾150萬元範圍）後
    ，所餘獲利款項由兩造均分各半等情，此為兩造所不爭執【
    （詳不爭執事項㈠】，由系爭同意書真意內容觀之，被上訴
    人固須先行於不逾150萬元範圍內出資，就系爭房屋修繕裝
    潢，然被上訴人並非從事房屋修繕或裝潢之工作者，且系爭
    同意書中已載明「買賣銷售房屋及修繕房屋全權處理，不得
    再委任其他人」等語，足徵兩造間應屬委任契約關係，尚難
    將其中系爭房屋之修繕裝潢另認定為成立所謂承攬關係，是
    上訴人所辯兩造間就系爭房屋修繕裝潢即已約定被上訴人應
    完成一定之工作即「修繕裝潢系爭房屋至得以買賣銷售」云
    云，殊乏憑據，核與當事人立約當時之真意不符，自難採憑
    。
  ㈡系爭房地出售後，被上訴人得依據系爭同意書向上訴人請求
　　給付系爭房地之裝潢修繕費用110萬6,864元：
  ⒈按受任人因處理委任事務，支出之必要費用，委任人應償還
    之，並付自支出時起之利息。受任人因處理委任事務，負擔
    必要債務者，得請求委任人代其清償，未至清償期者，得請
    求委任人提出相當擔保。受任人處理委任事務，因非可歸責
    於自己之事由，致受損害者，得向委任人請求賠償。又當事
    人之任何一方，得隨時終止委任契約。當事人之一方，於不
    利於他方之時期終止契約者，應負損害賠償責任。但因非可
    歸責於該當事人之事由，致不得不終止契約者，不在此限。
    民法第546條第1至3項、第549條分別定有明文。經查，上訴
    人就被上訴人所提出之系爭房屋裝潢費用之單據加總為110
    萬6,864元（詳見原審卷一第20-33頁）之事實不爭執，已如
    前述。雖上訴人否認被上訴人就系爭房屋有修繕事實云云，
    但查，兩造於105年5月29日簽立系爭同意書後，上訴人並於
    105年8月11日與台慶不動產加盟店簽訂系爭房地委託銷售契
    約書，且將鑰匙交由台慶不動產銷售人員等情（見臺中地院
    106年度訴字第1960號卷第78至79頁、原審卷一第7頁），此
    為兩造所不爭執，顯見被上訴人應已依據前開同意書所載須
    先行於不逾150萬元範圍內出資，並就系爭房屋修繕裝潢，
    否則何能委託台慶不動產銷售？其次，上訴人復於107年12
    月28日將系爭房屋出租予訴外人謝○○等情，此有房屋租賃契
    約書暨公證書影本可證（見本院108年度上易字第4號卷第34
    至37頁）；再參酌被上訴人所提出系爭房屋整修前、後照片
    計26張在卷可稽（見原審卷一第100至125頁），足徵被上訴
    人就受託修繕裝潢系爭房屋部分，業已履行完畢無誤。
  ⒉又依證人孫○○於109年9月8日原審審理中到庭具結之證言
　　（詳原審卷第192頁至195頁）可知，孫○○於系爭房屋裝修期
    間（即105年5月到8、9月間）幾乎都在現場，且孫○○在現場
    時，除看到其所介紹之謝銀河及認識之徐清雲施作如附表所
    示之裝修工程外，也有看到其他裝修廠商所施作如附表所示
    之其他工程，並證稱系爭房屋裝修前、後之屋況確如原證5
    、6（見原審卷一第100至125頁）照片所示；至於5樓樓頂鴿
    舍之記載，可能係因架高之緣故，才記載為5樓，且證人孫○
    ○亦證稱該鴿舍確實存在，並由徐清雲拆除等語（見原審卷
    一第194頁反面），足證如附表內所記載之工程確有於現場
    施作完畢。
　⒊如附表所示工程項目業已施作完畢，而系爭房屋裝潢費用單
    據加總為110萬6,864元，已如前述，上訴人就被上訴人所提
    出之前述單據不爭執，然否認被上訴人有支付前述費用云云
    ，惟依被上訴人所提出之原證4單據，均已載明「付清」之
    文義，而上訴人就上開修繕裝潢費用並無支付任何費用，更
    未遭施作人員催討費用之情事，顯見被上訴人主張該等修繕
    裝潢費用，其已支付完畢，應屬真實可採。
  ⒋按「請求權，因十五年間不行使而消滅。但法律所定期間較
    短者，依其規定。」、「消滅時效，自請求權可行使時起算
    。以不行為為目的之請求權，自為行為時起算。」民法第12
    5條、第128條分別定有明文。依兩造間系爭同意書之約定，
    雙方同意於系爭房地出售所得價金，扣除上訴人之購屋成本
    700萬元及被上訴人實際支出之裝修金額110萬6,864元（不
    逾150萬元範圍）後，所餘獲利款項由兩造均分各半。即此
    項裝修費用110萬6,864元應於系爭房地出售後始得請求，惟
    上訴人已於108年6月4日委任真亮法律事務所以（108）亮律
    字第000000000號律師函依民法第549條第1項之規定片面終
    止兩造委任契約（同意書），且被上訴人於108年6月5日收
    受該存證信函暨上開律師函，故兩造間系爭委任契約業因上
    訴人片面終止而消滅等情，此為兩造所不爭執【詳不爭執事
    項㈡】，則被上訴人於108年6月24日訴請上訴人給付此項裝
    修費用110萬6,864元，自無罹於時效而不得請求之問題，且
    系爭同意書之法律關係既已因終止而消滅，就終止前被上訴
    人因處理事務而支出之必要裝修費用110萬6,864元，上訴人
    應予償還，上訴人拒絕償還自無理由。
五、綜上所述，被上訴人依民法第546條第1項償還費用請求權之
    規定，請求上訴人給付110萬6864元，及自起訴狀繕本送達
    之翌日（即108年6月29日）起至清償日止，按年息百分之5
    計算之利息，為有理由，應予准許。從而，原審為上訴人敗
    訴之判決，並無不合。上訴論旨指摘原判決不當，求予廢棄
    改判，為無理由，應駁回上訴。
六、本件事證已臻明確，兩造其餘之攻擊或防禦方法及所用之證
    據，經本院斟酌後，認為均不足以影響本判決之結果，爰不
    逐一論列，附此敘明。
七、據上論結，本件上訴為無理由，爰判決如主文。
中　　華　　民　　國　　110 　年　　9 　　月　　15　　日
            民事第三庭     審判長法　官  黃玉清
                                 法　官  許旭聖
                                 法　官  涂秀玲
正本係照原本作成。
不得上訴。
                                 書記官  康孝慈 
　　　　　　　　　　　　　　　　 
中　　華　　民　　國　　110 　年　　9 　　月　　15　　日